【裁判字號】    90,訴,619
【裁判日期】    901114
【裁判案由】    侵權行為損害賠償
【裁判全文】
臺灣屏東地方法院民事判決  九十年度訴字第六一九號
    原      告  乙○○
    法定代理人  甲○○
    複代理人    林宮斌
    被      告  丙○○
右當事人間請求侵權行為損害賠償事件，本院判決如左：
    主    文
被告應連帶給付原告新臺幣參拾貳萬伍仟壹佰貳拾柒元，及自民國九十年七月十一日
起至清償日止，按年息百分之五計算之利息。
原告其餘之訴及假執行之聲請均駁回。
訴訟費用由被告連帶負擔五分之二；餘由原告負擔。
本判決第一項於原告以新臺幣壹拾壹萬元供擔保後，得假執行。
    事    實
甲、原告方面：
一、聲明：求為判決被告應連帶給付原告新臺幣（下同）捌拾捌萬陸仟壹佰零元，
    及自起訴狀繕本送達翌日起至清償日止，按年息百分之五計算之利息，並願供擔
    保以代釋明，請求宣告假執行。
二、陳述：
  (一)被告丙○○係富順鐵工廠僱用之司機，為從事駕駛業務之人，於民國八十九年十
    月三十一日十時十分許，駕駛車牌號碼ＶＬ─四四○號自用大貨車，由鹽埔往屏
    東方向行駛，至屏東市○○街八十六之十八號前，適有邱于倫騎乘車牌號碼ＧＮ
    ─六五一二號重機車附載乙○○，由屏東往鹽埔方向行駛快車道，被告丙○○理
    應注意以免碰撞，且依當時情形，又無不能注意之情形，竟疏於注意及此，且超
    越雙黃線超車，車前左側撞及機車後視鏡，致人車倒地，造成乙○○之左膝撕裂
    傷及左臏骨開放性骨折等傷害，已構成業務上之過失傷害，經台灣屏東地方法院
    九十年度交易字第九一號刑事判決，判處拘役四十日在案。原告受傷迄今仍休學
    在家，持續復建治療中，身心極為痛苦，被告丙○○至至今未與原告協談，也未
    和解態度甚為惡劣，誠有提起民事損害賠償之必要。又被告張富山及富順鐵工廠
    係僱用被告丙○○之雇主，依民法第一百八十八條規定自應負連帶賠償責任。
  (二)為此依據民法第一百八十四條、第一百九十五條請求被告等連帶賠償醫藥與看護
    費及精神慰藉金等，明細如下：
  1.醫藥與看護費用部分：
    原告於車禍當時送屏東基督教醫院急救，後轉至高雄市博正骨科依院開刀治療，
    以及爾後至綜合醫院等之檢查復建，並購買輪椅、柺杖等醫療用品，住院及在家
    照料聘請看護之費用，合計花費一十三萬六千一百零三元。
  2.精神慰藉金部分：
    原告原就讀屏東大仁技術學院四年級，自八十九年十月三十一日受傷至今，休學
    在家持續接受治療復建中，除仍須使用柺杖之外，且不能久站或久坐，身心痛苦
    萬分，造成精神恍惚，學習不能集中，現延宕一年學校之課程，勢必降班，心情
    之壞，難以言語形容，且被告犯後態度惡劣，絲毫未見協助及和解之心，爰請求
    七十五萬元之慰藉金，以慰長期身心之痛，及爾後未見之各種醫療開支。
三、證據：提出台灣屏東地方法院九十年度交易字第九一號刑事判決、楊柯診所收據
    一份，屏東基督教醫院收據、看護費用收據各二份，雜項支出收據八張，骨科博
    正醫院二十六張，阮綜合醫院收據三十張。
乙、被告方面：
    被告未於最後言詞辯論期日到場，據其以前到場所為陳述略稱：
一、聲明：求為判決駁回原告之訴。
二、陳述：如果將金額降至二十萬元，並且可以分期，被告願意給付。
    理    由
一、被告經合法通知，均未於最後言詞辯論期日到場，核無民事訴訟法第三百八十六
    條所列各款情形，爰依原告聲請，由其一造辯論而為判決。
二、本件原告主張被告丙○○在其父張明山即林稚山經營之富順鐵工廠從事銲鐵及載
    運鐵工材料等工作，於八十九年十月三十一日十時十分許，駕駛自用大貨車，沿
    屏東縣屏東市○○街，由鹽埔往屏東市方向行駛，途經屏東市○○街八十六之十
    八號前時，本應注意在設有禁止超車標誌、標線之地段不得超車，且依當時情形
    又無不能注意之情形，竟貿然超越雙黃線行使而擦撞對向車道沿同路屏東市往鹽
    埔方向駛至之訴外人邱于倫騎乘之機車後視鏡，致邱于倫搭載之乘客即原告受有
    左膝撕裂傷、左臏骨開放性骨折等傷害，經台灣屏東地方法院九十年度交易字第
    九一號刑事判決犯業務過失傷害罪判處拘役四十日確定，業據提出前開刑事判決
    一份為證，且經本院依職權調閱前開刑事案卷核閱屬實，且為被告所不爭執，自
    堪信為真實。
三、按在設有禁止超車標誌、標線地段者不得超車，道路交通安全規則第一百零一條
    第二款定有明文。且核諸前揭卷宗所附道路交通事故調查報告表所載，當時並無
    不能注意之情事，被告丙○○竟疏於注意，貿然超車，致對向執行之機車駕駛人
    剎車不及，發生擦撞，並使機車乘客即原告倒地受傷，被告自有過失，且其過失
    與原告受傷間有相當因果關係。
四、按因故意或過失，不法侵害他人之權利者，負損害賠償責任；汽車、機車軌道行
    使之動力車輛，在使用中加損害於他人者，駕駛人應賠償因此所生之損害；不法
    侵害他人之身體或健康者，對於被害人因此喪失或減少勞動能力或增加生活上之
    需要時，應負損害賠償責任；不法侵害他人之身體、健康、名譽、自由、信用、
    隱私、貞操，或不法侵害其他人格法益而情節重大者，被害人雖非財產上之損害
    ，亦得請求賠償相當之金額；受僱人因執行職務，不法侵害他人之權利者，由僱
    用人與行為人連帶損害賠償責任，民法第一百八十四條第一項前段、第一百九十
    一條之二、第一百九十三條第一項、第一百九十五條第一項、第一百八十八條第
    一項分別定有明文。本件被告丙○○因駕駛車輛過失撞傷原告已如前述，被告張
    明山即林稚山即富順鐵工廠係僱用被告丙○○之雇主，從而原告自得請求被告丙
    ○○與被告張明山即林稚山即富順鐵工廠賠償，茲就其請求之項目及金額逐項論
    述如後：
  (一)醫療費用部分：
  1.自費部分：
    原告因本件車禍所生醫療費用，自費負擔部分為二萬三千四百六十七元，業據提
    出財團法人屏東基督教醫院、骨科博正醫院、楊柯醫院、阮綜合醫院之醫療費用
    收據明細表等件為證。而參酌原告所受之傷害，與被告之前揭行為間，應有相當
    因果關係存在，原告據為請求，自屬有據，是原告此部份所受損害應為二萬三千
    四百六十七元，原告所為請求於此範圍內為有理由，逾此部分所為請求，為無理
    由。
  2.健保負擔部分：
    原告因本件車禍所生醫療費用，其中一萬一千一百五十三元係由中央健康保險局
    負擔，有前揭之健保費用明細表記載可憑。按全民健康保險之目的係在補償被保
    險人因治療疾病所產生之費用，填補被保險人之具體損害；被保險人於保險事故
    發生後，就其支出之醫療費用得依約向中央健康保險局請求填補其損害，其損害
    被填補之後，其對第三人之損害賠償請求權，即應讓與保險人及中央健康保險局
    ，而不得再向該第三人請求損害賠償，否則即為不當得利，全民健康保險法第八
    十二條之規定：「保險對象因汽車交通事故，經本保險提供醫療給付者，本保險
    之保險人得向強制汽車責任保險之保險人代位請求該項給付」即揭斯旨。又上揭
    規定之創設意義，應僅係在簡化求償途徑，使中央健康保險局不必依循一般向加
    害人求償之途徑爾，要無排除向加害人代位求償情況之意思。準此，原告因本件
    車禍所生醫療費用，其中一萬一千一百五十三元部分，既經中央健康保險局支付
    ，則該部分之醫藥費請求權即移轉予中央健康保險局，原告自不得再請求被告給
    付。故原告此部份主張不應准許。
  (二)增加生活上支出：
  1.雜項支出：
    原告購買輪椅、柺杖、紗布、膠帶等物，共計支出九千六百六十元，有被告所不
    爭之免用統一發票收據、統一發票收據八張附卷可按。原告受有左膝撕裂傷及左
    臏骨開放性骨折之傷害，是而原告請求上開支出九千六百六十元，核屬必要。
  2.看護費用：
    原告主張因本件車禍僱請博愛看護中心員工及黃楊鳳招看護之費用為九萬二千元
    ，業據提出被告所不爭執真正之博愛看護中心十一月三日至同月八日看護費用收
    據及自八十九年十一月十日起至九十年二月十日止由黃楊鳳招看護之收據各一紙
    為據。查原告於八十九年十月三十一日至八十九年十一月九日於博正醫院住院治
    療，嗣仍須繼續治療等情，有診斷證明書附於前揭刑事案卷可稽，且仍持續不斷
    接受治療復健中，足徵該段期間應有僱請看護之必要。是原告請求看護費用九萬
    二千元之範圍內，應予准許。
  (二)精神慰藉金部分：
    查原告原就讀屏東大仁技術學院四年級，因本件車禍受此骨折傷害，休學在家持
    續接受復健治療，肉體、精神自受有痛苦，本院斟酌原告為學生，被告丙○○為
    富順鐵工廠之司機，兩造之身分、地位等一切情狀，認原告請求七十五萬元，尚
    嫌過高，應予核減為二十萬元，方屬公允，於此數額之請求，為無理由。
五、綜上，原告所受損害之金額為三十二萬五千一百二十七元。從而原告以被告丙○
    ○過失不法侵害其權利，請求被告丙○○與其雇主張明山即林稚山即富順鐵工廠
    連帶賠償損害三十二萬五千一百二十七元，及自起訴狀繕本送達翌日即九十年七
    月十一日起至清償日止，按年息百分之五計算之法定遲延利息之範圍內，洵屬正
    當，應予准許。逾此部分之請求，應予駁回。
六、原告陳明願供擔保，聲請宣告假執行，經核其勝訴部份，合於法律之規定，爰酌
    定相當之擔保金額宣告之；其餘假執行之聲請，因訴之駁回而失所依附，不予准
    許。
七、結論：本件原告之訴，為一部有理由，一部無理由，並依民事訴訟法第七十九條
    但書、第八十五條第二項、第三百九十條第二項，判決如主文。
中      華      民      國      九十      年     十一     月    十四    日
                                    臺灣屏東地方法院民事第一庭
~B法      官  沈佳宜
右為正本，係照原本作成。
如對本判決上訴，須於判決送達後廿日內向本院提出上訴狀。
~B法院書記官  黃秀梅
中      華      民      國    九十      年     十一     月      十四    日


司法院資訊處製作；財團法人民間司法改革基金會備份。
